【裁判字號】    99,台上,5699
【裁判日期】    990916
【裁判案由】    違反毒品危害防制條例
【裁判全文】
最高法院刑事判決            九十九年度台上字第五六九九號
上  訴  人  甲○○○
            乙 ○ ○
上列 一 人
選任辯護人  葉鞠萱律師
上列上訴人等因違反毒品危害防制條例案件，不服台灣高等法院
中華民國九十九年七月十四日第二審判決（九十八年度上訴字第
三六六七號，起訴案號：台灣新竹地方法院檢察署九十七年度偵
字第三０四九、四七六八號），提起上訴，本院判決如下：
    主  文
上訴駁回。
    理  由
一、甲○○○部分：
按刑事訴訟法第三百七十七條規定，上訴於第三審法院，非以判
決違背法令為理由，不得為之。是提起第三審上訴，應以原判決
違背法令為理由，係屬法定要件。如果上訴理由書狀並未依據卷
內訴訟資料，具體指摘原判決不適用何種法則或如何適用不當，
或所指摘原判決違法情事，顯與法律規定得為第三審上訴理由之
違法情形，不相適合時，均應認其上訴為違背法律上之程式，予
以駁回。本件原審審理結果，認為上訴人甲○○○有原判決附表
一（下稱附表一）編號(一)、(十四)、(十五)、(十七)至(十九)、、、所載之
犯行明確，因而撤銷第一審關於甲○○○各該部分之科刑判決（
關於甲○○○如第一審判決附表一編號(十六)、所載犯行之科刑判
決，因屬訴外裁判，業經原判決撤銷而告確定），改判論處甲○
○○如原判決附表三（下稱附表三）所示共同販賣第一級毒品、
幫助販賣第一級毒品、共同販賣第二級毒品共八罪（其中附表一
編號(十五)、(十九)部分為接續犯，論以一罪。所犯八罪，主刑各處如附
表三編號(一)至(八)所示之有期徒刑，應執行有期徒刑九年），並為
相關從刑之諭知。已詳其所憑證據及認定之理由，所為論斷，
均有卷存證據資料可資覆按。自形式上觀察，原判決關於甲○○
○部分並無違背法令之情形。甲○○○上訴意旨略稱：(1)、原判
決認定甲○○○有附表一編號36所載共同販賣第一級毒品予盧錫
國未遂之罪行，僅憑盧錫國與共同正犯龍熙雯（經原審判處罪刑
確定）之通訊監察譯文為其論據，顯有違證據法則及判決理由矛
盾之違法。(2)、關於甲○○○附表一編號(一)、(十四)、(十五)、(十七)至(十九)、
、所示犯行部分，係毒品交易雙方於甲○○○住處進行交易
，甲○○○並未參與販賣之行為，且均未收取任何對價，原審不
察，論甲○○○為販賣第一級毒品、第二級毒品之共同正犯，顯
有違誤云云。
惟查：證據之取捨、證據證明力之判斷，以及事實有無之認定，
屬事實審法院之職權，苟其取捨判斷與認定，並不違背論理法則
及經驗法則，即不容任意指為違法，而執為適法之第三審上訴理
由。原判決對於甲○○○有附表一編號所載與龍熙雯共同販賣
第一級毒品海洛因予盧錫國未遂之犯行，已論述其依憑盧錫國於
第一審審理時之證詞，核與龍熙雯於第一審審理中結證之證言相
符，並有龍熙雯所使用行動電話0000000000號與盧錫國所使用行
動電話0000000000號及與甲○○○使用之000000000 號電話先後
於民國九十七年四月十七日十二時四十六分、同日十二時五十分
之通訊監察譯文可資佐證等證據資料，予以綜合判斷，認甲○○
○此部分之犯行堪予認定。並指駁、說明：甲○○○否認此部分
犯行，辯稱：於九十七年四月十七日十二時五十分係在任職之煙
波大飯店上班，不可能從事販賣海洛因犯行云云，然依甲○○○
在該飯店之出勤明細表，九十七年四月十七日其並未上班，故所
辯為卸責之詞，不足採信等由甚詳。所為論斷，由形式上觀察，
並無違背經驗法則與論理法則，且屬事實審法院取捨證據職權之
適法行使，尚無違反證據法則或判決理由矛盾之違法。至甲○○
○其餘上訴意旨，係置原判決所為明白論斷於不顧，或仍持已為
原判決指駁之陳詞再事爭辯，或對於事實審法院取捨證據與自由
判斷證據證明力之職權行使，徒以自己之說詞，任意指摘為違法
，難認已符合首揭法定之第三審上訴要件。衡以前開說明，甲○
○○之上訴為違背法律上之程式，應予駁回。
二、乙○○部分：
(一)、刑法學理上所謂「集合犯」，係指符合犯罪構成要件之行為
，依其本質、犯罪目的及社會常態觀之，常具有反覆或延續實行
之特性，此等反覆、延續之行為，於自然意義上雖係複數之行為
，但依社會通念，在法律上應總括為合一之評價，於立法時乃將
之規定為獨立之犯罪類型，而為包括之一罪。故是否屬於「集合
犯」，在主觀上應視其是否出於行為人單一或概括之決意或目的
，在客觀上則應依其犯罪構成要件類型斟酌法律規定之本來意涵
、實現該犯罪目的之必要手段、社會生活經驗中該犯罪具有反覆
或延續實行之常態及社會通念等因素，並秉持刑罰公平原則，加
以判斷。現行刑法上有關販賣之罪（包括販賣毒品、槍械、偽藥
、禁藥等），在立法者預定之構成要件類型上，並非屬於必須反
覆或延續實行始能成立之犯罪。且該等販賣行為，常有單一或偶
發性販賣之情形，亦非絕對具有反覆、延續實行之特徵。而刑法
刪除連續犯之前，基於概括之犯意而為多次販賣毒品行為，實務
上向採「連續犯」說，不採「集合犯」說。連續犯刪除後，自應
將原屬各自獨立評價之數罪，回歸本來應賦予複數法律效果之原
貌，就多次販賣毒品犯行，採一罪一罰原則。本件關於上訴人乙
○○部分，檢察官係以其涉嫌基於營利之意圖，分別起意，犯起
訴書附表（下稱附表）編號２至16、18至20、23至29、35、37至
43所載販賣第一級毒品、第二級毒品共三十三次之罪行，應予分
論併罰，有起訴書可考。而第一審審理結果，認為公訴人所舉證
據不足以證明乙○○有被訴附表編號38所示販賣第一級毒品（乙
○○被訴於九十七年四月十七日十八時五十七分許，在新竹市棒
球場旁陳興沙茶牛肉麵店販賣第一級毒品海洛因予盧錫國）之犯
行，而就該部分另為無罪之判決，其餘部分則分別論處如第一審
判決附表二所示關於乙○○各該部分之罪刑（下稱有罪部分），
復有第一審判決可稽。徵之第一審判決認定乙○○之犯罪時間係
自九十七年二月三日起至同年四月十七日止，其犯罪時間既在刑
法九十五年七月一日修正施行以後，即應併合處罰。從而，第一
審判決就乙○○有罪部分分論併罰，適用法則並無不當。茲檢察
官僅對第一審判決關於前述無罪（即附表編號38）部分提起第二
審上訴，即難認與第一審就乙○○有罪部分有裁判上一罪關係，
既無審判不可分可言，則乙○○有罪部分因未經檢察官提起第二
審上訴，即非檢察官上訴之效力所及。原審因而僅就第一審諭知
乙○○無罪（附表編號38）部分為審判，而未對乙○○有罪部分
為審判，於法尚無違誤。乙○○有罪部分既未經第二審判決，自
不得對之聲明不服而提起第三審上訴。乙○○上訴意旨謂檢察官
起訴之數次販賣毒品之行為乃為接續犯或包括上一罪之裁判上一
罪，檢察官就附表編號38所示部分之第二審上訴效力及於乙○○
全部起訴之事實，且原判決未適用毒品危害防制條例第十七條第
一項或第二項規定就乙○○有罪部分為減刑，均有已受請求事項
未予判決之違背法令云云，顯有誤解，且係就第二審未判決部分
提起第三審上訴，殊難認係適法之第三審上訴理由。(二)、刑事訴
訟之上訴制度，所以允許受不利益判決之被告得為上訴，乃在許
其為自己之利益，請求上級法院救濟而設，故被告不得為自己之
不利益提起上訴。卷查附表編號38所示部分，既經原審認公訴人
所舉之證據，仍不足以證明乙○○此部分被訴之犯行，因而維持
第一審關於此部分所為無罪之判決，駁回檢察官在第二審就此部
分之上訴，則乙○○就原判決已諭知其無罪部分提起第三審上訴
，顯與上訴係為自己利益請求救濟之本旨相違，揆諸前開意旨，
乙○○此部分之上訴，亦非合法之第三審上訴理由。衡以前開說
明，乙○○之上訴為違背法律上之程式，應予駁回。
據上論結，應依刑事訴訟法第三百九十五條前段，判決如主文。
中    華    民    國  九十九  年    九    月   十六   日
                      最高法院刑事第十三庭
                          審判長法官  賴  忠  星
                                法官  呂  丹  玉
                                法官  吳      燦
                                法官  蔡  名  曜
                                法官  葉  麗  霞
本件正本證明與原本無異
                                      書  記  官
中    華    民    國  九十九  年    九    月  二十一  日
                                                      v

司法院資訊處製作；財團法人民間司法改革基金會備份。
